【裁判字號】    97,訴,260
【裁判日期】    980610
【裁判案由】    損害賠償
【裁判全文】
臺灣屏東地方法院民事判決               97年度訴字第260號
原      告  乙○○
被      告  甲○○
上列當事人間請求損害賠償事件，原告於刑事案件（本院97年度
簡字第514 號）審理中提起刑事附帶民事訴訟（本院97年度附民
字第57號），經刑事庭移送前來，本院於民國98年5 月27日言詞
辯論終結，判決如下：
    主  文
被告應給付原告新臺幣貳拾萬元，及自民國九十七年六月十二日
起至清償日止，按年息百分之五計算之利息。
原告其餘之訴駁回。
訴訟費用由被告負擔十分之一，餘由原告負擔。
本判決第一項得假執行。
    事 實 及 理 由
壹、程序方面：
一、被告甲○○經合法送達，無正當理由未於最後言詞辯論期日
    到場，核無民事訴訟法第386 條各款情形，爰依原告聲請，
    由其一造辯論而為判決。
二、原告原訴請被告賠償精神慰撫金新台幣（下同）1,500,000
    元及磁磚、紗窗毀損500,000 元，其後於訴訟進行中變更聲
    明，僅請求精神慰撫金，並擴張請求金額為2,000,000 元，
    核符民事訴訟法第255 條第1 項第3 款之規定，應予准許。
貳、實體部分：
一、原告主張：被告因與原告發生細故，於民國（下同）96年1
    月4 日19時30分許，在屏東縣潮州鎮○○路104 號原告住處
    門前，基於毀損之犯意，持石塊砸向原告住處門旁之磁磚，
    致該磁磚不堪使用，足以生損害於原告。另於同年月8 日22
    時40分許，被告因騎乘機車不慎摔倒，又與原告發生口角，
    復基於毀損、公然侮辱、及恐嚇之犯意，先以磚塊砸向原告
    住處窗檻下磁磚，致該磁磚不堪使用，足以生損害於原告。
    並在不特定人得共見共聞之原告上開住處外，以台語「幹妳
    娘之足以貶損他人人格之言詞辱罵原告，足生損害於原告之
    名譽。繼而拿出菜刀對原告說「幹！老子我菜刀拿在這裡」
    等恐嚇之言詞，並以菜刀砍擊原告住處鐵窗產生「鏘」響，
    以加害生命及身體之事恐嚇原告，致使原告心生畏懼，而生
    危害於安全經原告報警，並提出被告所有供犯罪使用之石頭
    1 顆扣案。案經警報請臺灣屏東地方法院檢察署檢察官偵結
    ，以96年度偵字第5040號毀棄損害等案件聲請簡易判決處刑
    ，嗣經本院刑事庭以97年度簡字第514 號分別判處拘役及本
    院97年度簡上字第139 號判決上訴駁回確定在案。原告遭被
    告公然侮辱，名譽受損，又遭被告恐嚇，精神受到恐懼折磨
    。為此，依侵權行為之法律關係，被告應負非財產上之損賠
    償責任，爰聲明：被告應給付原告2,000,000 元，並自起訴
    狀繕本送達翌日起至清償日止，按年息百分之5 計算之利息
    。
二、被告抗辯：被告經合法送達，無正當理由未於最後言詞辯論
    期日到場；惟據其以前到庭辯稱：被告認為原告請求之精神
    賠償沒有道理，且請求之金額2,000,000 元實在太高等語。
    並聲明：原告之訴駁回。
三、本院之判斷：
一、原告主張之事實，業經臺灣屏東地方法院檢察署檢察官以96
    年度偵字第5040號毀棄損害等案件聲請簡易判決處刑，並經
    本院刑事庭以97年度簡字第514 號分別判處拘役及本院97年
    度簡上字第139 號判決上訴駁回確定在案，有上開檢察官聲
    請簡易判決處刑書及判決書附卷可憑，且經本院調取該刑事
    卷宗（含警、偵卷）核閱屬實，被告就此亦未加爭執，堪信
    為真實。
二、本件之爭點為原告依侵權行為之法律關係，訴請被告賠償，
    有無理由？又其請求之精神慰撫金是否過高？茲審酌如下：
 1、按因故意或過失不法侵害他人之權利者，負損害賠償責任；
    不法侵害他人之身體、健康、名譽、自由、信用、隱私、貞
    操，或不法侵害其他人格法益而情節重大者，被害人雖非財
    產上之損害，亦得請求賠償相當之金額，民法第18 4條第1
    項前段及第195 條第1 項前段，分別定有明文。且民法上名
    譽權之侵害非即與刑法之公然侮辱罪相同，名譽有無受損害
    ，應以社會上對個人評價是否貶損作為判斷之依據，苟其行
    為足以使他人在社會上之評價受到貶損，不論其為故意或過
    失，均可構成侵權行為。經查本件被告在不特定人得共見共
    聞之原告住處外，以不堪入耳之詞，公然辱罵原告，已嚴重
    貶損原告人格，足使原告名譽受損。又其持菜刀恐嚇原告，
    原告因生畏怖而在擔心生命安危之餘，身心確實飽受折磨，
    被告之故意侵權行為明確。從而，原告自得依上開侵權行為
    之法條規定，訴請被告賠償相當金額之慰撫金。
 2、次按不法侵害他人之人格權，被害人受有非財產上損害，請
    求加害人賠償相當金額之慰撫金時，法院對於慰撫金之量定
    ，應斟酌實際加害情形、所造成之影響、被害人所受精神上
    痛苦之程度、雙方之身分、地位、經濟狀況及其他各種情形
    ，以核定相當之數額（最高法院47年臺上字第1221號、51年
    臺上字第223 號判例意旨參照）。而身分法益與人格法益同
    屬非財產法益，上開最高法院有關人格法益受侵害而酌定慰
    撫金之標準，自得為本件衡量因身分法益受侵害所生損害賠
    償金額之參考。本院審酌原告現年49歲，大學畢業，未婚，
    無業，父母已經不在人世，有弟1 姐2 ，各已成家，原告目
    前住在其弟所有房屋，其名下並無不動產，靠以前工作所得
    存款生活。被告現年39歲，國中畢業，未婚，從事板模工作
    ，月入約3 萬元，家有父母，幫人種植香蕉，現與父母同住
    ，無自有不動產，有兄弟2 人各已成婚在外居住。以上各為
    兩造所自陳，本院並參酌調取之稅務電子閘門所得調件明細
    表及審酌兩造身分、地位、經濟能力與原告因遭被告侮辱、
    恐嚇所受精神上痛苦程度等一切情狀，認原告所受非財產上
    損害以20萬元為適當，逾此部分之請求，即屬無據。
 3、綜上所述，原告依據侵權行為之法律關係，訴請被告賠償其
    非財產上損害20萬元及法定利息，為有理由，應予准許；逾
    此範圍之請求，為無理由，應予駁回。又本件所命給付未逾
    50萬元，按民事訴訟法第389 條第1 項第5 款規定，應依職
    權宣告得假執行，爰判決如主文所示。
四、本件事證已臻明確，兩造其餘攻擊或防禦方法，核與判決結
    果無影響，爰不逐一論述，附此敘明。
五、據上論結，本件原告之訴為一部有理由、一部無理由，依民
    事訴訟法第385 條第1 項前段、第79條、第389 條第1 項第
    5 款，判決如主文。
中    華    民    國    98    年    6     月    10    日
                  民事第二庭    法  官  胡晏彰
正本係照原本作成。
如對判決上訴，須於判決送達後廿日內向本院提出上訴狀，其未
表明上訴理由者，應於提出上訴後二十日內向本院補提理由書狀
（均須按他造當事人之人數附繕本）。
中    華    民    國    98    年    6     月    10    日
                                 書記官  郭松菊


司法院資訊處製作；財團法人民間司法改革基金會備份。
